臺灣臺北地方法院民事判決　　　　　　 93年度勞訴字第156號
原　　　告　乙○○
　　　　　　　　　　　　樓
訴訟代理人　徐南城律師
複代理人　　詹璧如律師
被　　　告　新店客運股份有限公司
法定代理人　甲○○
訴訟代理人　齊彥良律師
上列當事人間給付退休金事件，本院於民國九十四年四月二十八
日言詞辯論終結，判決如下：
    主    文
原告之訴及假執行之聲請均駁回。
訴訟費用由原告負擔。
    事實及理由
一、按被告於訴之變更或追加無異議，而為本案之言詞辯論者，
    視為同意變更或追加。民事訴訟法第255條第2項定有明文。
    查本件原告起訴原主張基於勞動基準法第25條、民法第148
    條、第101條第1項及勞工保險條例第72條第1、2項規定，請
    求被告新店客運股份有限公司（下稱新店客運）給付退休金
    差額及勞工保險投保薪資以多報少所受之損失。嗣於起訴後
    ，訴訟繫屬中之民國九十四年一月四日言詞辯論中主張追加
    民法第184條第2項之侵權行為損害賠償請求權為訴訟標的，
    被告則無異議，而為本案之言詞辯論（見本院卷第134頁）
    ，依上開規定，視為同意追加，合先敘明。
二、原告主張：其原為被告新店客運之客運班車司機，自七十四
    年一月起任職，於八十四年十二月二十八日上午六時三十分
    許，駕駛FE-409號營業用大客車，沿台北縣新店市○○路○
    段，由三峽往新店方向行駛，途經安康路二段二九五號右側
    二十三公尺處，一直在遵行之車道內行駛，並無違規之事，
    因訴外人謝雅惠駕駛之QSO-371號機車由後方而來，行駛於
    其所駕駛之營業大客車之右後側，行至該處突有電線桿阻擋
    去路，謝女之機車撞上電線桿左偏斜倒地亡故，但臺灣臺北
    地方法院檢察署檢察官仍以八十五年偵字第七一一號起訴書
    指稱其應負業務過失致死之責，惟經本院八十五年度交訴字
    第三０號刑事判決、台灣高等法院八十六年度交上訴字第七
    五號刑事判決、最高法院八十八年度台上字第五六七三號刑
    事判決，及台灣高等法院八十八年度交上更(一)字第二九號刑
    事判決認定其並無過失，而撤銷原判決，改判無罪確定在案
    。其遂於八十九年三月二日向被告請求復職及賠償八十四年
    十二月三十日起至八十九年三月之損失，案經本院八十九年
    度勞訴字第九八號民事判決、台灣高等法院九十年度勞上字
    第十四號民事判決、最高法院九十一年度台上字第四九三號
    民事裁定確定在案（下稱第一案），該確定判決明確認定其
    對於致謝雅惠死亡之系爭交通事故並無故意或過失，無違反
    上開過失懲戒準則第八條之情事，故被告以上開過失懲戒準
    則第八條之規定於八十四年十二月三十日將其解僱，依勞動
    基準法（下稱勞基法）第12條第1項之規定，其解僱行為自
    非合法，因此，兩造間勞動契約仍繼續有效存在，並以其被
    解僱時之薪資每月為新台幣（以下同）六萬五千元計算標準
    ，判命被告給付自八十五年一月一日起至八十九年三月三十
    一日止共計五十一個月之工資總計三百三十一萬五千元為有
    理由；嗣其復就八十九年四月一日至九十一年四月三十日薪
    資另對被告訴請給付，亦經本院九十一年度勞訴字第一四九
    號民事判決、台灣高等法院九十二年度勞上字第三十號民事
    判決（下稱第二案）判令被告應給付其一百三十三萬七千七
    百四十三元及自九十一年七月二十四日起至清償日止按年息
    百分之五計付之利息，並認定其月平均薪資為五萬六千五百
    三十八元。詎其經被告通知復職從事駕駛工作，行駛錦到
    新店捷運站，每日上午五時三十分到班，下午一時三十分下
    班，所領之薪資九十一年七月為五千五百七十九元、九十一
    年八月為二萬四千五百九十八元、九十一年九月為二萬三千
    二百三十三元、九十一年十月為二萬四千三百零六元、九十
    一年十一月為二萬四千二百九十三元、九十一年十二月為四
    千九百十一元，惟在相同路線之其他同事所領取之薪資則均
    為其之倍數，此係因依被告公司及新辦法，薪資表之項目分
    為本俸、逾時津貼、里程獎金、載客獎金、營收激勵獎金、
    敬業獎金、行車安全獎金、黑煙防制協勤獎金、紀錄器使用
    正常獎金、愛車獎金、出租車津貼、假日未休加給，各項獎
    金完全依照所安排之各項里程數，合計如未達規定之里程數
    ，各項獎金將有減少或不給情形，其所領取之薪資細目為本
    俸、里程獎金、載客獎金三項，復職前原有薪資細目除以上
    三項外還有逾時津貼、營收激勵獎金、敬業獎金、行車安全
    獎金、黑煙防制協勤獎金、紀錄器使用正常獎金、愛車獎金
    、出租車津貼、學生專車津貼、假日未休加給，目前其他同
    事所領取之薪資有五、六萬元，皆因有前述項目之金額，且
    目前擔任司機工作之同事一、二百位，只有其遭到此種待遇
    ，顯係對於其前先後二次訴請被告給付薪資，被告二案受敗
    訴判決，遂公報私仇，對其作不友善不公平之排班，造成其
    只能領取每月二萬三千元至二萬四千元之薪資，如此薪資養
    家都有問題，遑論其他權益，違反勞基法第25條「雇主對勞
    工不得因性別而有差別之待遇，工作相同、效率相同者，給
    付同等之工資。」之規定。為此不公平現象，其於九十二年
    一月二十九日向台北縣政府申請調解，惟調解不成立。其當
    時既任職在被告公司，百般委曲求全，而依被告之作法造成
    九十一年及九十二年之年終獎金僅為一元，更能證明被告對
    其故意以違反誠信之方法及罔顧勞工權益，損害原告，被告
    對其權利非但完全罔顧，且一意孤行，故意將其薪資及車班
    之方式作特殊處理，致使其不得不於符合退休條件時提出退
    休之申請，然退休前之薪資僅有二萬一千五百四十五元，僅
    為本俸、里程獎金、載客獎金三項，其他各項皆無，致其於
    九十三年三月一日退休時，僅領到退休金七十四萬三千三百
    零三元，被告所計算之每月平均工資僅為二萬一千五百四十
    五元，惟其復職前原薪資每月皆有五、六萬元，被告故意使
    其未能達到符合領取除前三項獎金外之其他項獎金之條件，
    係以不正當行為阻止條件成就，依民法第101條第1項規定，
    視為條件已成就，故應視為其有領取其他項獎金之權利，則
    其退休時之平均工資應為五萬六千五百三十八元，依此計算
    之退休金應為一百九十五萬零五百六十一元，被告僅給付七
    十四萬三千三百零三元，差額為一百二十萬七千二百五十八
    元，被告有給付之義務。又其所領之老年給付一百零九萬八
    千元，係按平均月投保薪資二萬四千四百元之四十五個月計
    算，然其實際之薪資為五萬六千五百三十八元，則平均月投
    保薪資應為四萬二千元，因此少領七十九萬二千元，依勞工
    保險條例（下稱勞保條例）第72條第1、2項規定，被告應賠
    償此項損害，並自勞保局給付之翌日起計算遲延利息等語。
    並聲明：（一）被告應給付原告一百九十九萬九千二百五十
    八元，及其中一百二十萬七千二百五十八元部分自九十三年
    三月二十六日起至清償日止，按年息百分之五計付利息，其
    餘七十九萬二千元部分自九十三年四月十三日起至清償日止
    ，按年息百分之五計付利息。（二）願供擔保，請准宣告假
    執行。
三、被告則以：原告於九十一年七月廿四日復職當日，另與伊簽
    立有勞動契約，該契約第六條約定：「乙方（指原告）同意
    依甲方（指被告）所定之薪資核算辦法於翌月五日一次領取
    每月薪俸。」在卷，又該勞動契約第二條後段亦約定：「乙
    方同意從事該項工作，並接受甲方之管理監督。」，而對於
    工作之調派，屬伊公司之經營管理權範疇，受雇者亦有接受
    雇用人管理監督之義務，至為當然。對於勞工之工作時間而
    言，原告亦自認每日上午五時卅分到班，下午一時卅分下班
    ，共計工作時間為八小時，亦皆符合勞基法第30條第1項之
    規定。況且延長工時亦必須為勞雇雙方協議為之，此由勞基
    法第32條第1項規定可知，亦無任憑原告片面肆意主張之餘
    地。至年終獎金乃具有勉勵、恩惠性質之給與，並非經常性
    之給與，亦屬雇主個人之自主行為，與誠信原則無涉，原告
    主張尤嫌攀附。原告所引據之上開等給付薪資事件判決皆係
    針對原告尚未復職前所作之薪資給付認定，今引據為本件給
    付退休金事件，作為退休前平均工資計算之基準，與事實不
    符亦嫌逾越欠當。況原告自八十四年十二月三十日離職迄至
    九十一年七月廿四日復職日止，歷時六年七月又廿四天，未
    曾對伊為駕駛勞務工作之付出，則縱令上開給付薪資之判決
    有僱傭關係之存在意涵，惟按僱傭關係存在與勞動契約中內
    含有債的關係持續存在，兩者之間究屬有異。原告既已自認
    每日工作時間為時八小時，則依原告工作內容、伊給付同等
    內容之工資，誠屬誠信公平原則之適用，既未損害原告權益
    ，更與國家社會利益無關。而伊對於勞工保險之投保，皆係
    依投保勞工之薪資依法核實代扣繳交，此觀諸原告提具原證
    十五至廿號之薪資表列，皆載有勞保費扣列明細可考，並無
    少報。原告主張薪資為五萬六千五百三十八元，平均月投保
    薪資四萬二千元，皆與事實不符，伊予以否認。本件退休乃
    由原告提具，為其自認不爭，並有原告簽署退休報告乙紙可
    佐，嗣為伊核准在卷，並予核定給付退休金柒拾肆萬參仟參
    佰零參元有案，且為原告舉陳列為原證十二在卷，則觀諸上
    開九十三年三月十八日新客（九三）字第一二一號函載說明
    ：如有不明，需於九十三年三月廿三向余經理提出，逾期視
    同確認。茲原告嗣於九十三年三月廿五日就確定之公司給付
    退休金額七十三萬三千三百零三元簽署領訖在卷，並有支票
    乙紙可考，足證原告就此並無異議。原告初因任職期間發生
    死亡車禍事件，而請求並授權伊與死者謝雅惠家屬尋求民事
    和解，嗣經伊全力謀求，乃以八十五年當年車禍事件和解金
    額二百十六萬元之高額協致，並為原告持以向刑事庭為於己
    有利之事證辯解，而原告於離職後，非但對於解僱之事並未
    提具任何異議，更未與伊有任何之聯繫，尚且僅就和解總金
    額給付壹萬元後即避之不見，致伊就刑事案件進行狀況亦一
    無所悉。原告既係於九十一年七月廿四日復職，而另就勞動
    關係立有契約，則薪資之給付與勞務之付出，亦屬雙方之協
    致方得以立，此乃私法自治當然之理，而雇主（被告）請求
    原告所擔負之勞動工時則與法並無逾越，從而依其勞務內容
    支付對等相當之價款予受雇人，而退休亦係原告自行請求，
    伊乃依法給付，由原告按期領受無訛完竣。至若勞工保險金
    之退休給付，亦協力為之完成，並由保險機構核定，給付予
    原告，原告將僱傭關係存在與復職後之勞務薪資給付混淆，
    再以片面擬制之平均工資作為退休金核計之基準，難謂允當
    等語，資為抗辯。並聲明：（一）原告之訴及假執行之聲請
    均駁回。（二）如受不利判決，願供擔保，請准宣告免為假
    執行。
四、兩造不爭執之事實：
（一）原告原為被告新店客運之客運班車司機，自七十四年一月
      起任職，雖曾於八十四年十二月二十八日上午六時三十分
      許，駕駛FE-409號營業用大客車，沿台北縣新店市○○路
      ○段，由三峽往新店方向行駛，途經安康路二段二九五號
      右側二十三公尺處時，因訴外人謝雅惠駕駛之QSO-371 號
      機車由後方而來，行駛於原告所駕駛之營業大客車之右後
      側，行至該處突有電線桿阻擋去路，謝女之機車撞上電線
      桿左偏斜倒地亡故，經臺北地檢署檢察官以八十五年偵字
      第七一一號依業務過失致死將原告提起公訴，惟經本院八
      十五年度交訴字第三０號刑事判決、高等法院八十六年度
      交上訴字第七五號刑事判決、最高法院八十八年度台上字
      第五六七三號刑事判決，及高等法院八十八年度交上更(一)
      字第二九號刑事判決認定原告無過失，而撤銷原判決，改
      判無罪確定在案。
（二）被告則於八十四年十二月三十日以原告之上開事故為由將
      原告解僱。嗣原告刑事部分獲判無罪確定後，即於八十九
      年三月二日向被告提起第一案請求復職及賠償八十四年十
      二月三十日起至八十九年三月之損失，案經本院八十九年
      度勞訴字第九八號民事判決、高等法院九十年度勞上字第
      十四號民事判決、最高法院九十一年度台上字第四九三號
      民事裁定確定在案，認定原告對於致謝雅惠死亡之系爭交
      通事故並無故意或過失，無違反被告之過失懲戒準則第八
      條之情事，故被告以上開過失懲戒準則第八條之規定於八
      十四年十二月三十日將原告解僱，依勞基法第12條第1項
      之規定，解僱不合法，而認兩造間勞動契約仍繼續有效存
      在，並以原告被解僱時之薪資每月六萬五千元為計算標準
      ，判命被告給付自八十五年一月一日起至八十九年三月三
      十一日止共計五十一個月之工資總計三百三十一萬五千元
      ；嗣原告復就八十九年四月一日起至九十一年四月三十日
      止之薪資另對被告提起第二案請求給付，亦經本院九十一
      年度勞訴字第一四九號民事判決、高等法院九十二年度勞
      上字第三十號民事判決判令被告應給付原告一百三十三萬
      七千七百四十三元及自九十一年七月二十四日起至清償日
      止按年息百分之五計付之利息，並認定原告月平均薪資為
      五萬六千五百三十八元。
（三）原告於九十一年七月廿四日復職，當日並與被告另行簽立
      勞動契約，並經被告指派從事駕駛員工作，行駛錦到新
      店捷運站班車，每日上午五時三十分到班，下午一時三十
      分下班。原告所領之薪資九十一年七月為五千五百七十九
      元、九十一年八月為二萬四千五百九十八元、九十一年九
      月為二萬三千二百三十三元、九十一年十月為二萬四千三
      百零六元、九十一年十一月為二萬四千二百九十三元、九
      十一年十二月為四千九百十一元。原告所領取之薪資細目
      為本俸、里程獎金、載客獎金三項，其復職前原有薪資細
      目除以上三項外還有逾時津貼、營收激勵獎金、敬業獎金
      、行車安全獎金、黑煙防制協勤獎金、紀錄器使用正常獎
      金、愛車獎金、出租車津貼、學生專車津貼、假日未休加
      給。
（四）被告於九十一年七月二十五日申報原告加保勞工保險時之
      投保薪資為42,000元，嗣於九十一年十一月一日將原告之
      投保薪資改申報為25,200元（見本院新店簡易庭九十三年
      店勞調字第二號卷第87頁之勞工保險被保險人投保資料表
      明細）。
（五）嗣原告工作至九十三年三月一日退休，領到退休金七十四
      萬三千三百零三元，被告所計算之每月平均工資為二萬一
      千五百四十五元，退休金基數為34.5月。又原告共領取勞
      保老年給付一百零九萬八千元，係按平均月投保薪資二萬
      四千四百元之45個月（最高基數）計算。
五、得心證之理由：
    本件兩造間主要之爭執點應在於：（一）原告於九十一年七
    月廿四日復職，並經被告指派從事駕駛工作，行駛錦到新
    店捷運站班車，每日上午五時三十分到班，下午一時三十分
    下班。致原告每月所領薪資僅二萬餘元不等，是否有故意歧
    視原告？（二）被告是否有須同意原告延長工時之義務？（
    三）原告主張以其於第二案中經認定之平均薪資56,538元作
    為計算退休金之基準，及主張應以勞工保險投保薪資最高級
    之42,000元作為計算其老年給付之基準，是否有據？經查：
（一）按勞動契約謂約定勞雇關係之契約。勞基法第2條第6款定
      有明文。又除經中央主管機關指定之行業之雇主，並經工
      會或勞資會議同意者外，勞工每日正常工作時間不得超過
      八小時，每二週工作總時數不得超過八十四小時為原則。
      此觀勞基法第30條第1、2、3、4項規定自明。又按雇主延
      長勞工工作時間者，其延長工作時間之工資依左列標準加
      給之：一延長工作時間在二小時以內者，按平日每小時工
      資額加給三分之一以上。二再延長工作時間在二小時以內
      者，按平日每小時工資額加給三分之二以上。三依第32條
      第3項規定，延長工作時間者，按平日每小時工資額加倍
      發給之。雇主有使勞工在正常工作時間以外工作之必要者
      ，雇主經工會同意，如事業單位無工會者，經勞資會議同
      意後，得將工作時間延長之。因天災、事變或突發事件，
      雇主有使勞工在正常工作時間以外工作之必要者，得將工
      作時間延長之。但應於延長開始後二十四小時內通知工會
      ；無工會組織者，應報當地主管機關備查。延長之工作時
      間，雇主應於事後補給勞工以適當之休息。勞基法第24條
      、第32條第1、3款亦分別有明定。足見雇主如欲延長工時
      者，因須依上開規定加發工資，必致增加人事成本，故法
      律規定僅雇主基於業務需要及成本考量後，認有延長工時
      之必要者，始有要求勞工延長工時之權限，且須經工會或
      勞資會議之同意，並應依規定加發工資，至勞工則無要求
      雇主延長工時之權利。此觀諸上開規定亦明。
（二）查，原告於九十一年七月廿四日復職，當日並與被告另行
      簽訂勞動契約一紙，並經被告指派從事駕駛員工作，行駛
      錦到新店捷運站班車，每日上午五時三十分到班，下午
      一時三十分下班等情，為原告所自陳，並有勞動契約一紙
      在卷可參（見本院卷一第18頁）。依該勞動契約第六條約
      定：「乙方（按指原告）同意依甲方（按指被告）所定之
      薪資核算辦法於翌月五日一次領取每月薪俸。：：：」，
      及第二條後段約定：「：：：乙方同意從事該項工作，並
      接受甲方之管理監督。」（見本院卷一第18頁），而對於
      勞工工作之調派，係屬雇之經營管理權範疇，受雇者亦有
      服從雇用人管理監督之義務。而查，原告之工作時間為每
      日上午五時卅分到班，下午一時卅分下班，共計工作時間
      為八小時等情，業據論述如上，核與上開勞基法第30條第
      1至4項之規定尚無不合。況延長工時依規定既須雇主有使
      勞工在正常工作時間以外工作之必要，或因天災、事變或
      突發事件，雇主有使勞工在正常工作時間以外工作之必要
      者，得經勞雇雙方協議後始得為之，自無從由勞工片面要
      求雇主延長其工時。原告主張被告應同意其逾時工作云云
      ，即非可取。
（三）原告雖稱其從未同意被告之前述安排，除極力爭取與其他
      駕駛相同之排班外，並認為被告故意做不公平不合理之排
      班，遂於九十二年一月二十九日向台北縣政府申請調解，
      經縣府於九十二年二月十三日以北府勞資字第0920068744
      號通知單通知於九十二年三月十四日調解及於九十二年三
      月十九日以北府勞資字第0920230272號函檢送兩次調解會
      議紀錄足證云云。然為被告所否認有何故意做不公平不合
      理之排班情形。而查，延長工時依規定既須雇主有使勞工
      在正常工作時間以外工作之必要，或因天災、事變或突發
      事件，雇主有使勞工在正常工作時間以外工作之必要者，
      得經勞雇雙方協議後始得為之等情，業據論述如上，亦無
      從以被告指派原告從事駕駛員工作，行駛錦到新店捷運
      站班車，每日上午五時三十分到班，下午一時三十分下班
      ，每日正常工作時間合計八小時，不同意原告延長工時等
      ，遽認被告有何故意對原告做不公平不合理之排班之可言
      。原告所稱亦無可取。
（四）原告另稱其等駕駛到被告任職，對於工作性質及排班方面
      ，受到清楚之告知，且經長期之奉公守法及恪盡忠勤職責
      ，未曾逾越分寸，因完全了解在被告之正常常態排班（含
      逾時等），即能領到每月最低五、六萬元之薪資，然被告
      在其復職後，故做非正常常態之排班，致其只能領到每月
      二萬多元之薪資，明顯故意違反被告之工作規則第3條「
      勞資雙方均應遵守誠信原則，以理性和諧的方式共同發展
      公司業務。」、第4條「照顧員工，改善員工福利乃公司
      之義務，：：：。」、第22條「本公司基於經營之需要得
      調動員工至不同工作地點工作，但不得違反勞動契約及下
      列原則：一對員工工資不得作不利益、不合理之變更。二
      調動後工作之性質為員工體能技術所能勝任者。三調動工
      作地點過遠，應予必要之協助。公司調動員工未違反前項
      規定，員工不得拒絕。」、第34條「本公司員工工作之起
      時、終時及休息時間如下：一內勤人員、修護人員自上午
      八時卅分至十二時卅分，下午一時卅分至五時卅分為工作
      時間，中間休息。但本公司得配合最早班車及最晚班車等
      營運實況，為必要之排班。二行車人員之工作時間依營運
      實況排班輪值，分為全班、雙班、預備班，並得視業務需
      要更換。」、第35條「前條正常工作時間，本公司必要時
      得予調撥，為顧及大眾交通之便利，本公司於調撥員工之
      工作時間時，員工應儘可能予以配合。」、第36條「延長
      工時：本公司為便利大眾交通，得依勞基法第卅二條規定
      延長工時，並發給逾時津貼。」及第47條逾時津貼等規定
      所揭櫫之勞資雙方應遵守誠信原則、理性和諧之方式共同
      發展被告公司業務，據此原則之下，勞工配合被告業務政
      策提供勞務，此項提供勞務為義務，被告指示勞工不得拒
      絕，但被告亦應遵守對勞工之工資不得作不利益、不合理
      之變更，擔任駕駛之工作時間尚需顧及大眾交通之便利，
      由被告公司調撥，被告則給予逾時津貼等規定云云。亦為
      被告所否認。而查，工作規則雖係規範勞雇雙方權利義務
      之規定，惟於具體之勞動契約仍非不得另為約定，只要勞
      動契約之約定未違反法律之強制或禁止規定，且未違反勞
      基法所規定之最低勞動條件者，即難指為違法。查，原告
      每日工作八小時，被告亦按其工作時數、按月依時給付薪
      資等情，為原告所不否認，縱因被告不同意原告延長工時
      ，而致原告所領取之薪資細目僅有本俸、里程獎金、載客
      獎金三項，而未能領取其復職前原有薪資細目之其餘逾時
      津貼、營收激勵獎金、敬業獎金、行車安全獎金、黑煙防
      制協勤獎金、紀錄器使用正常獎金、愛車獎金、出租車津
      貼、學生專車津貼、假日未休加給等項目給與，惟既未低
      於現行最低薪資之15,840元，原告自不得僅以被告未給與
      其他如載客獎金、營收激勵獎金、敬業獎金、行車安全獎
      金、黑煙防制協勤獎金、紀錄器使用正常獎金、愛車獎金
      、出租車津貼、假日未休加給等項目，即認被告為有違反
      工作規則之上開規定。此外，原告亦未舉證證明被告有何
      未予照顧員工，改善員工福利之事實，原告此之所稱仍無
      可取。
（五）原告又稱雖然前開各項獎金完全依被告之規則係以一定之
      里程數計算，如未達一定之里程數，各項獎金將有減少或
      不給情形，而其復職前原有薪資細目，除上開三項外還有
      逾時津貼、營收激勵獎金、敬業獎金、行車安全獎金、黑
      煙防制協勤獎金、紀錄器使用正常獎金、愛車獎金、出租
      車津貼、學生專車津貼、假日未休加給等項目給與，當時
      及目前其他同事所領取之薪資亦皆有此等給付，故其當時
      及其他同事之薪資每月皆有五、六萬元，被告故意使原告
      未能達到符合領取除前三項獎金外之其他項獎金之條件，
      違反勞基法第25條「雇主對勞工不得因性別而有差別之待
      遇，工作相同、效率相同者，給付同等之工資。」之規定
      ，及此種行為係以不正當行為阻止條件成就，依民法第10
      1條第1項規定，應視為條件已成就云云。惟查，被告公司
      規定之薪資表之項目分為本俸、逾時津貼、里程獎金、載
      客獎金、營收激勵獎金、敬業獎金、行車安全獎金、黑煙
      防制協勤獎金、紀錄器使用正常獎金、愛車獎金、出租車
      津貼、假日未休加給等，既為原告所明知，並接受為勞動
      契約之一部分，縱上開各項獎金完全依照所安排之各項里
      程數，合計如未達規定之里程數，各項獎金將有減少或不
      給情形，亦不得指為有何違反勞基法有關工資之規定，更
      與民法第一四八條規定，行使權利，履行義務，應依誠實
      及信用方法，權利之行使，不得違反公共利益或以損害他
      人為主要目的之規定無涉。況原告每日工作時間為八小時
      ，而其他同事則均有延長工時等情，為原告所不否認，則
      被告按其工作時數、按月依時給付薪資，對於其他同仁亦
      均各按工作時數、按月依時給付薪資，自與勞基法第25
      條之規定，並無不合，亦無何阻止條件成就之不正當行為
      可言，是原告此之主張亦非可取。
（六）原告復主張其當時既任職在被告公司，百般委曲求全，而
      依被告之作法造成九十一年及九十二年之年終獎金僅為一
      元，更能證明被告對其故意以違反誠信之方法及罔顧勞工
      權益，損害其權利云云。固據原告提出薪資表2件為證（
      見本院新店簡易庭九十三年店勞調字第二號卷第103、104
      頁），並為被告所不否認。惟查，年終獎金為具有勉勵、
      恩惠性質之給與，並非勞基法第2條第3款所稱之其他任何
      名義之經常性給與（勞基法施行細則第10條第2款規定參
      照），屬雇主個人之自主行為，縱有明顯與其他員工之不
      同給與，惟尚難謂與誠信原則有違，原告此之主張仍無可
      取。
（七）綜上，原告既迄未能舉證被告有同意其延長工時，則其主
      張被告對其故意以違反誠信之方法及罔顧勞工權益，損害
      其權利，且故意將其薪資及車班之方式作特殊處理，致使
      其不得不於符合退休條件時提出退休之申請，然退休前之
      薪資僅有二萬一千五百四十五元，僅為本俸、里程獎金、
      載客獎金三項，其他各項皆無，致其於九十三年三月一日
      退休時，僅領到退休金七十四萬三千三百零三元，被告所
      計算之每月平均工資僅為二萬一千五百四十五元，惟其復
      職前原薪資每月皆有五、六萬元，被告故意使其未能達到
      符合領取除前三項獎金外之其他項獎金之條件，係以不正
      當行為阻止條件成就，依民法第101條第1項規定，視為條
      件已成就，故應視為其有領取其他項獎金之權利，則其退
      休時之平均工資應為五萬六千五百三十八元，應依此計算
      退休金為一百九十五萬零五百六十一元，被告僅給付七十
      四萬三千三百零三元，差額為一百二十萬七千二百五十八
      元，被告有給付之義務云云，即非可取。原告另主張其所
      領之老年給付一百零九萬八千元，係按平均月投保薪資二
      萬四千四百元之四十五個月計算，然其實際之薪資為五萬
      六千五百三十八元，則平均月投保薪資應為四萬二千元，
      因此少領七十九萬二千元，依勞保條例第72條第1、2項規
      定，被告應賠償此項損害，並自勞保局給付之翌日起計算
      遲延利息云云。惟其主張每月薪資應為五萬六千五百三十
      八元云云，既屬無據，業據論述如上，則其主張平均月投
      保薪資應為四萬二千元云云，自亦非有據，被告按其實領
      薪資投保，即無以多報少之違法可言，原告主張其因此少
      領七十九萬二千元，依勞保條例第72條第1、2項規定，應
      由被告賠償云云，自亦無可取。
（八）原告又主張被告有故意以背於善良風俗之方法，加損害於
      原告之侵權行為云云，亦為被告所否認。而依上所述，原
      告係於九十一年七月廿四日復職，當日並與被告另行簽訂
      勞動契約一紙，並經被告指派從事駕駛員工作，行駛錦
      到新店捷運站班車，每日上午五時三十分到班，下午一時
      三十分下班，每日正常工作時間為八小時，被告亦按其工
      作時數、按月依時給付薪資等情觀之，亦無從以被告指派
      原告從事駕駛員工作，不同意原告延長工時，而遽認被告
      有何故意對原告做不公平不合理之排班之事實，原告所稱
      被告對於原告之投保薪資故意低報，造成原告應領之勞工
      保險老年給付短少，此部分亦為侵權行為，被告行為另應
      負侵權行為損害賠償責任云云，亦無可取。
六、綜上所述，原告主張被告故意以違反誠信之方法及罔顧勞工
    權益，損害其權利，故意將其薪資及車班之方式作特殊處理
    ，致使其不得不於符合退休條件時提出退休之申請，然退休
    前之薪資僅有二萬一千五百四十五元，僅為本俸、里程獎金
    、載客獎金三項，其他各項獎金及津貼皆無，致其於九十三
    年三月一日退休時，僅領到退休金七十四萬三千三百零三元
    ，被告所計算之每月平均工資僅為二萬一千五百四十五元，
    惟其復職前原薪資每月皆有五、六萬元，被告故意使其未能
    達到符合領取除前三項獎金外之其他項獎金之條件，係以不
    正當行為阻止條件成就，依民法第101條第1項規定，視為條
    件已成就，故應視為其有領取其他項獎金之權利，則其退休
    時之平均工資應為五萬六千五百三十八元，依此計算之退休
    金應為一百九十五萬零五百六十一元，被告僅給付七十四萬
    三千三百零三元，差額為一百二十萬七千二百五十八元，被
    告有給付之義務，及其所領之老年給付一百零九萬八千元，
    係按平均月投保薪資二萬四千四百元之四十五個月計算，然
    其實際之薪資為五萬六千五百三十八元，則平均月投保薪資
    應為四萬二千元，因此少領七十九萬二千元，依勞保條例第
    72條第1、2項規定，被告應賠償此項損害，並自勞保局給付
    之翌日起計算遲延利息云云，既均無可取。被告抗辯並無對
    原告有何侵權行為，或短少給付退休金及勞工保險老年給付
    等語，則為可取。從而，原告主張基於勞基法第25條、民法
    第148條、第101條第1項、184條第2項及勞工保險條例第72
    條第1、2項規定，請求被告給付退休金差額及勞工保險投保
    薪資以多報少所受之損失，合計一百九十九萬九千二百五十
    八元，及加計其中一百二十萬七千二百五十八元部分自九十
    三年三月二十六日起至清償日止，按年息百分之五計付利息
    ，其餘七十九萬二千元部分自九十三年四月十三日起至清償
    日止，按年息百分之五計付利息云云，即均屬無據，不應准
    許。
七、原告受敗訴判決，其假執行之聲請即失所依據，應併予駁回
    。
八、因本案事證已臻明確，兩造其餘主張陳述及所提之證據及其
    他未經援用之證據，核均與本件結論無涉，均毋庸再予審酌
    ，附此敘明。
九、訴訟費用負擔之依據：民事訴訟法第78條。
中　　華　　民　　國　　94　　年　　5 　　月　　19　　日
                  勞工法庭    法    　官　張明輝
以上正本係照原本作成
如對本判決上訴，須於判決送達後20日內向本院提出上訴狀
中　　華　　民　　國　　94　　年　　5 　　月　　20　　日
                    　　　　　法院書記官　周其祥
